【裁判字號】    99,交聲,3874
【裁判日期】    991123
【裁判案由】    聲明異議
【裁判全文】
臺灣臺中地方法院交通事件裁定        99年度交聲字第3874號
原處分機關  交通部公路總局臺中區監理所
異  議  人
即受處分人  CHOCANO C.
            中文名字：何樂和.
上列異議人即受處分人因違反道路交通管理處罰條例案件，對於
交通部公路總局臺中區監理所中華民國99年9月29日所為之裁決
（中監違字第裁60-GE0000000號），聲明異議，本院裁定如下：
    主    文
異議駁回。
    理    由
一、原處分機關處分意旨係以：異議人即受處分人（下稱異議人
    ）CHOCANO CASTRO JORGE LUIS於民國98年7月5日上午10時1
    5分許，駕駛車牌號碼2921-VF號自用小客車，在臺中市○○
    ○路○段26區○○○○○路燈前，因酒後駕車肇事，經測定酒精濃
    度0.48MG/L（無人受傷）之違規，為臺中市警察局第六分局
    何安派出所員警以其有違反道路交通管理處罰條例第35條第
    1項第1款規定之行為製單舉發，並經原處分機關依道路交通
    管理處罰條例第35條第1項第1款、第24條第1項第2款及違反
    道路交通管理事件統一裁罰基準及處理細則第41條、第43
    條及第44條之規定，以中監違字第裁60-GE0000000號裁決書
    裁處異議人罰鍰新臺幣（下同）34,500元，並吊扣駕駛執照
    12個月，施以道安講習。異議人以該案刑事部分業經不起訴
    處分，不應獲得再次處罰提出異議，但依據行政罰法第32條
    規定：「一行為同時觸犯刑事法律及違反行政法上義務規定
    者，應將涉及刑事部分移送該管司法機關。前項移送案件，
    司法機關就刑事案件為不起訴處分或為無罪、免訴、不受理
    、不付審理之裁判確定者，應通知原移送之行政機關。」及
    道路交通管理處罰條例第35條第8項規定：「前項汽車駕駛
    人，經裁判確定處以罰金低於本條例第九十二條第三項所訂
    最低罰鍰基準規定者，應依本條例裁決繳納不足最低罰鍰之
    部分。」觀之，本案刑事部分既為不起訴處分，且並未對異
    議人處以罰鍰，則原處分依上開規定裁罰，並無不合等語。
二、異議人聲明異議意旨略以：異議人獲臺中地方法院檢察署檢
    察官98年度偵字第17155號為不起訴處分，處分書內容清楚
    提到駕駛人呼氣值雖達0.48MG/L，但依據警員觀察，並無駕
    駛行為明顯異常、蛇行或車身搖擺不定、車輛行駛偏離常軌
    或駕駛人腳步不穩、手腳顫抖、劃定直線無法正常行走、語
    無倫次、意識模糊等顯然無法安全駕駛之情形，此有警員製
    作之測試觀察記錄表可參，實難僅以上開酒測值認定已達不
    能安全駕駛之程度；再者，一般人根本無法得知酒精何時代
    謝完畢，也無法先經過酒精測試再行上路，一般人亦無法取
    得酒精測試工具以取得客觀之檢查結果，而異議人於98年7
    月5日凌晨2時30分許飲酒，肇事時間為同日上午9時30分，
    是異議人已休息長達約7小時以等待酒精代謝，迄異議人主
    觀認定本身已無注意力不集中或判斷力欠佳之狀態下才又駕
    駛上開小客車，異議人並非於飲酒後立即駕駛上開小客車，
    況到場處理之員警亦證實當時異議人之精神與注意力均屬正
    常，異議人絕非藐視法律或罔顧他人生命安全，在飲用酒類
    後未作休息就立刻駕駛上開小客車；復依行政罰法第26條規
    定，一行為同時觸犯刑事法律及違反行政法上義務規定者，
    依刑事法律處罰之，因此異議人既已獲檢察官不起訴處分，
    即表示異議人無罪，不應獲得再次處罰。綜上，原處分機關
    單就本件異議人呼氣酒精濃度達0.48MG/L，即斷定異議人有
    違反道路交通法規實有不妥，而異議人當時並無精神或注意
    力異常致無法安全駕駛之情形，請調查當時處理員警所製作
    之測試觀察紀錄表，爰此提出聲明異議等語。
三、按汽車駕駛人，駕駛汽車經測試檢定有酒精濃度超過規定標
    準者，處15,000元以上60,000元以下罰鍰，並當場移置保管
    其車輛及吊扣其駕駛執照1年；汽車駕駛人駕駛小型車，飲
    酒後其吐氣所含酒精成份超過0.4MG/L以上未滿0.55MG/L，
    於期限內繳納或到案聽候裁決者，處罰緩34,500元；汽車駕
    駛人有飲用酒類後其吐氣所含酒精濃度超過0.25MG/L以上者
    ，不得駕車，道路交通管理處罰條例第35條第1項第1款、違
    反道路交通管理事件統一裁罰基準表及道路交通安全規則第
    114條第2款分別定有明文。復按汽車駕駛人，有第35條第1
    項第1款規定之情形時，應接受道路交通安全講習，道路交
    通管理處罰條例第24條第1項第2款亦定有明文。再按一行為
    同時觸犯刑事法律及違反行政法上義務規定者，依刑事法律
    處罰之。但其行為應處以其他種類行政罰或得沒入之物而未
    經法院宣告沒收者，亦得裁處之。前項行為如經不起訴處分
    或為無罪、免訴、不受理、不付審理之裁判確定者，得依違
    反行政法上義務規定裁處之，行政罰法第26條定有明文，此
    即所謂「一事不二罰」原則，該法條之立法目的明白揭示：
    「一、一行為同時觸犯刑事法律及違反行政法上義務規定時
    ，由於刑罰與行政罰同屬對不法行為之制裁，而刑罰之懲罰
    作用較強，故依刑事法律處罰，即足資警惕時，實無一事二
    罰再處行政罰之必要。且刑事法律處罰，由法院依法定程序
    為之，較符合正當法律程序，應予優先適用。但罰鍰以外之
    沒入或其他種類行政罰，因兼具維護公共秩序之作用，為達
    行政目的，行政機關仍得併予裁處，故為第一項但書規定。
    二、前述行為如經檢察官為不起訴處分或法院為無罪、免訴
    、不受理或不付審理（少年事件）之裁判確定，行政罰之裁
    處即無一事二罰之疑慮，故第二項規定此時仍得依違反行政
    法上義務之規定裁處。」故一行為同時觸犯刑事法律及違反
    行政法上義務規定時，由於刑罰與行政罰同屬對不法行為之
    制裁，而刑罰之懲罰作用較強，依刑事法律處罰，即足資警
    惕時，即無再處行政罰之必要。然如其行為經檢察官為不起
    訴處分或法院為無罪、免訴、不受理、不付審理之裁判確定
    者，因無一事不二罰之疑慮，自得依違反行政法上義務之規
    定處罰。
四、經查：
  (一)本件異議人對於其於98年7月5日上午10時15分許，駕駛車牌
    號碼2921-VF號自用小客車，在臺中市○○○路○段26區○○○○
    ○路燈前，經警以酒精濃度測試器對其檢測呼氣酒精濃度，
    測得其呼氣所含酒精濃度達0.48MG/L一節，為異議人所不爭
    執，而異議人對於其係於飲用酒類後駕駛上開自用小客車發
    生車禍之事實，亦於偵查中坦認不諱，復有臺中市警察局舉
    發違反道路交通管理事件通知單、臺灣臺中地方法院檢察署
    檢察官98年度偵字第17155號不起訴處分書各1份在卷可稽。
    是異議人飲用酒類後駕車，經警對其檢測之呼氣酒精濃度已
    超過道路交通安全規則第114條第2款所規定0.25MG/L標準，
    而有違反道路交通管理處罰條例第35條第1項第1款規定之事
    實，堪予認定。
  (二)異議人固辯稱其上揭所涉酒後駕車之公共危險案件，業經臺
    灣臺中地方法院檢察署檢察官為不起訴處分在案，並提出臺
    灣臺中地方法院檢察署檢察官98年度偵字第17155號不起訴
    處分書1份為證，惟此乃異議人就上開行為所應負之刑事責
    任，而依前開說明，本件異議人雖係一行為同時觸犯刑事法
    律及違反行政法上義務規定，然其行為既經檢察官為「不起
    訴處分」確定，即無行政罰法第26條規定「一事不再理」之
    適用，應依同法條第2項之規定，原處分機關仍得依違反行
    政法上義務之規定裁處，至為明確，故異議人以「一事不二
    罰」作為聲明異議之理由，容有誤會。
  (三)又觀諸刑法第185條之3之客觀構成要件，尚須綜觀所有客觀
    證據，予以認定駕駛人是否有達於「不能安全駕駛」之情事
    ；而道路交通管理處罰條例第35條第1項第1款係以「酒精濃
    度超過規定標準」為其構成要件，而依據道路交通管理處罰
    條例第92條第1項所授權訂定之道路交通安全規則第114條第
    2款業已明定「汽車駕駛人飲用酒類或其他類似物後其吐氣
    所含酒精濃度超過每公升0.25毫克或血液中酒精濃度超過百
    分之0.05以上，不得駕車」，並非以「不能安全駕駛交通工
    具」為要件，其立法目的無非在於飲酒後控制能力下降，在
    道路上駕駛車輛，本對道路安全造成極大威脅，是上開道路
    交通安全規則、道路交通管理處罰條例關於呼氣酒精濃度超
    出一定標準即禁止駕車之規定，係為了保障道路使用人之安
    全所普遍訂定之行政規範，考量維護用路人之安全、取締所
    耗費之成本、及限制駕駛人之用路權利各方面後，定出適當
    之規定，構成要件上講求簡單明確，以使一般國民可以清楚
    知悉，第一線之執法人員亦有所遵循，故只須呼氣酒精濃度
    超出每公升0.25毫克，即認定不得駕車，且其所規範者，並
    非何時喝酒、是否不能安全駕駛，而係在實施酒測時，該酒
    精對人體之作用及其濃度為何，是異議人以經警攔查後無不
    能安全駕駛之情事、於7小時前喝酒等詞置辯，亦容有誤解
    。
五、綜上，本件異議人上開酒後駕車之違規行為，既未經刑事法
    律處罰，原處分機關即仍得依違反行政法上義務規定予以裁
    處，異議人前揭所辯應屬誤解法規，尚非可採。從而，原處
    分機關援引上開規定，裁處異議人罰鍰34,500元，並吊扣其
    駕駛執照12個月，及命異議人應接受道路交通安全講習，核
    無不當。本件異議為無理由，應予以駁回。
據上論斷，應依道路交通管理處罰條例第87條第2項，道路交通
事件處理辦法第18條，裁定如主文。
中    華    民    國    99    年    11    月    23    日
                  交通法庭  法  官  黃麗玲
上正本證明與原本無異。
如不服本裁定，應於送達後五日內，向本院提出抗告狀（須附繕
本）。
中    華    民    國    99    年    11    月    23    日
                            書記官  黃毅皓

司法院資訊處製作；財團法人民間司法改革基金會備份。
